臺灣板橋地方法院民事判決　　　　　　　 94年度訴字第651號
原　　　告　甲○○
　　　　　　　　　　　　號2樓.
訴訟代理人　劉岱音律師
複代理人　　林正隆律師
被　　　告　乙○○
訴訟代理人　蘇進文律師
上列當事人間請求返還借款事件，經本院於民國94年9 月22日言
詞辯論終結，判決如下：
    主  文
被告應給付原告新臺幣參拾陸萬肆仟捌佰元。
原告其餘之訴駁回。
訴訟費用由被告負擔十分之一，餘由原告負擔。
本判決第一項得假執行；被告如將請求標的物提存，或於執行標
的物拍定、變賣或物之交付前，以新臺幣參拾陸萬肆仟捌元為原
告預供擔保，得免為假執行。
原告其餘假執行之聲請駁回。
    事實及理由
一、原告主張：
  (一)被告於民國77年5 月9 日及同年月12日分二次向原告借款各
    新臺幣（下同）500,000 元，約定每月利息各為5,000 元（
    合計10,000元）。詎被告僅依約支付三年利息後，即未再按
    期繳付，經原告多次催討，被告均藉詞推拖，不得已於94年
    3 月間向台北縣板橋市調解委員會聲請調解，詎被告於調解
    程序中竟謊稱其已經清償，而拒絕給付。原告再以板橋大觀
    郵局存證信函第40號通知被告清償，被告仍拒給付，爰本於
    借契約關係請求被告給付借款本金1,000,000 元，及自89年
    3 月12日起至清償日止，按月以10,000元計算之利息。
  (二)被告於94年3 月10日出席調解委員會時，自承「錢轉給阿茂
    盛（被告弟）……而且繳了5 年多的利息錢」，即已承認有
    繳納利息至82年，依民法第127 條第1 項規定時效應自82年
    重行起算，是本件借款債權並未罹於15年消滅時效。退步言
    之，倘本件借款請求權確於92年5 月8 日及同年月12日罹於
    滅時效，原告就「89年4 月25日起至92年5 月8 日、12日止
    」之利息請求權，亦未罹於時效，被告仍應給付371,559 元
    。
  (三)併為聲明：被告應給付原告1,000,000 元，及自89年3 月12
    日起至清償日止，按每月10,000元計算（即年息12%）之 利
    息；原告願供擔保請准宣告假執行。
二、被告抗辯：被告固於77年5 月9 日及12日分二次向原告借款
    各500,000 元，利息則以一分計算。但就前開借款債務，被
    告早於78年5 月10日左右便以自任會首所收之會款（包含現
    金及支票）向原告清償完竣，是兩造間已無債權債務關係。
    原告雖否認被告已經清償之事實，然由借款迄今達17年，早
    罹15年消滅時效，並由原告非但從未向被告催討本金，亦未
    再請求支付利息可推知，應係被告已經清償。至於調解委員
    會所稱付5 年利息，係指被告之弟丙○○因積欠原告款項所
    支付利息，與被告無涉，自難解為原告自認支付利息至82年
    ，而有時效中斷之適用等情。併為答辯聲明：原告之訴駁回
    。如受不利判決願供擔保請免為假執行。
三、兩造不爭執之事實：
  (一)被告於77年5 月9 日及同年月12日各向原告借款500,000 元
    ，經原告如數交付。被告並簽立借用證交原告收執（詳原證
    一，書證形式為真正）。
  (二)兩造前曾因系爭借款糾紛，於94年3 月10日至板橋市調解委
    員會調解，調解過程及內容詳原證四譯文。
四、原告主張：被告前於77年5 月9 日及同年月12日各向原告借
    款500,000 元，經原告如數交付等情，既為被告所不爭執，
    自應由被告就所抗辯；其已於78年5 月許清償完竣之事實，
    負立證之責。關此部分，固據被告提出存證信函一份（板橋
    浮洲郵局存證信函第22號）為證，惟該份存證信函既係被告
    單方發送，自難為被告已經清償之證明。再依聲請傳訊證人
    丙○○，固到庭證稱：其於78年5 月中曾向原告借款1,000,
    000 元，利息每月15,000元，共繳了5 年多等語。然另稱：
    伊不知道被告有無向原告借錢等情。是由證人丙○○之證詞
    ，至多僅能證明謝茂德曾於78年5 月間向原告借款，並無法
    跳躍推論其借款來源係由被告已經清償系爭1,000,000 元所
    轉得。此外，被告並未再提出其他證據以供本院審酌，經本
    院調查之結果認，被告抗辯：其已於78年5 月間清償系爭借
    款等語，並無可採。
五、被告抗辯；系爭借款於77年5 月間借得，原告遲至94年4 月
    25日始提起本件訴訟，應認已罹於15年消滅時效等語。原告
    主張：被告於調解時自承繳納5 年利息，系爭借款請求時效
    因承認而中斷，自82年起算迄起訴止，尚未罹15年消滅時效
    。退步言，倘系爭借款請求權確於92年5 月8 日及12日罹於
    消滅時效，則原告至少就「89年4 月25日起至92年5 月8 日
    、12日止之利息請求權仍未罹於請求時效等語。經查：
  (一)觀諸兩造於板橋市調解委員會調解過程之譯文，其先後依序
    略為：
    被告：十幾年都沒跟我要錢了，怎麼有可能這樣？
    調解委員：怎麼不可能？
    被告：「他」跟「他」繳利息錢，繳了5 年的利息錢…經過
          我所知道的，我繳了5年多的利息錢，去找他來。
    原告：錢怎麼還我？我問錢怎麼還我？
    被告：我招會還你。錢我轉給阿茂盛，也經過同意，而且繳
          了5 年多利息錢。以後我就不知道了。經過我當會頭
          ，一個月繳了15,000元利息錢。………
    由其前後文連貫視之，被告從一開始即抗辯「其已清償系爭
    借款（理由為：倘未清償，原告怎可能十幾年不跟被告要錢
    ）」；並辯以：系爭借款清償方之式為「招會」。借款後來
    經原告同意改借給丙○○，丙○○以代繳會款方式（會首為
    被告）按月付15,000元利息，付至被告招的會結束後，被告
    即不知情丙○○後續如何給付等語。是所謂「5 年利息」，
    應係針對「被告所主張轉借丙○○之借款所納利息」之陳述
    （是否有轉借之事實，要屬另事。），被告既非就自己所借
    之款項（即系爭借款），為繳納利息之陳述，自難認前開繳
    息之陳述對系爭借款債權已生中斷時效之效力。即被告抗辯
    ：系爭借款本金債權已各於92年5 月8 日及92年5 月11日罹
    15 年 消滅時效，應有理由。
  (二)按利息、紅利、租金……，其各期給付請求權，因5 年間不
    行使而消滅，民法第126 條定有明文。查原告主張：縱系爭
    借款本金已罹消滅時效，自提起本件訴訟前5 年（即89年4
    月25日）起至消滅時效之日止（即92年5 月8 日及5 月11日
    ；各為36.43 個月及36.53 個月）之按月各以5,000 元計算
    之利息請求權，亦未罹於時效，原告仍得請求等情，於法並
    無不合。即此部分原告得請求之金額應為364,800 元（5,00
    0 X36.43+5,000X36.53=364,800）。
六、從而，原告本於借契約關係，請求被告給付系爭二筆借款（
    各500,000 元）自89年4 月5 日起均至消滅時效之日止，按
    月各以5,000 元計算之利息364,800 元為有理由，應予准許
    ，逾此部分之請求，則屬無據，應予駁回。
七、兩造均陳明願供擔保請求宣告假執行或免為假執行，經核原
    告勝訴部分所命給付金額未逾500,000 元，爰依民事訴訟法
    第389 條第1 項第5 款規定依職權宣告假執行，併酌定相當
    之擔保金額准被告預供擔保免為假執行；至原告敗訴訴部分
    ，其假執行之聲請已失所附麗，應併駁回。
結論：原告之訴為一部有理由、一部無理由，依民事訴訟法第79
條、第389條、第392條，判決如主文。
中　　華　　民　　國　　94　　年　　10　　月　　6 　　日
                  民事第一庭    法　官　黃信滿
以上正本係照原本作成
如對本判決上訴，須於判決送達後20日內向本院提出上訴狀
中　　華　　民　　國　　94　　年　　10　　月　　6 　　日
                            書記官　吳美瑤
